臺灣新竹地方法院民事裁定　　　　　　　100年度簡抗字第9號
抗　告　人　羅煥翔
相　對　人　永豐商業銀行股份有限公司
法定代理人　邱正雄
代　理　人　吳慶勇
上列當事人間債務人異議之訴事件，抗告人對於中華民國100 年
7 月20日本院100 年度竹簡字第319 號裁定提起抗告，本院裁定
如下：
    主  文
抗告駁回。
抗告程序費用新臺幣壹仟元由抗告人負擔。
    理  由
一、按提起民事訴訟，應依民事訴訟法第77條之13規定繳納裁判
    費，此為必須具備之程式。又起訴不合程式者，法院應以裁
    定駁回之，但其情形可以補正者，審判長應定期間先命補正
    ，民事訴訟法第249 條第1 項第6 款定有明文，此於簡易訴
    訟程序亦有其適用，同法第436 條第2 項亦有明文規定。
二、本件抗告意旨略以：按民事訴訟法第403條第1項第11款規定
    ，因財產權發生爭執，其標的之金額或價額在新台幣50萬元
    以下者，於起訴前應經法院調解，又同法第77條之20規定，
    聲請調解標的之金額或價額未滿新台幣10萬元者，免徵聲請
    費，本件相對人於原審請求抗告人給付之金額為新台幣（下
    同）96,313元，本案亦應以此適用，原審以抗告人未繳裁判
    費駁回抗告人在原審之訴，即非合法。爰提起抗告，聲明撤
    銷原裁定等語。
三、按因以起訴或支付命令之聲請而視為調解聲請之案件，原係
    起訴或支付命令聲請事件，僅因法律規定視為調解之聲請而
    依調解程序進行，而於調解不成立時，原起訴或視為起訴之
    效力即恢復，且除當事人聲請延展期日外，法院應即為訴訟
    之辯論，自與當事人直接向法院聲請調解之案件不同，況調
    解成立者，當事人得於成立之日起三個月內聲請退還其於該
    審級所繳裁判費三分之二（民事訴訟法第423條準用同法第
    84 條第2項），倘當事人於起訴時已自行繳納裁判費，調解
    成立後僅得退還所繳裁判費三分之二，而起訴時未先行繳納
    之裁判費者，倘法院未裁定命其補繳，其於調解成立後則毋
    庸繳納裁判費，顯失公平，是法院就此類案件應得與一般起
    訴而未繳裁判費案件作相同處理，裁定命當事人補繳裁判費
    （臺灣高等法院暨所屬法院92年法律座談會民事類提案第26
    號研討意見參照）。又依民事訴訟法第403 條第1 項規定，
    於起訴前應經法院調解之事件，須無第406 條第1 項各款所
    定情形之一。第403 條第1 項之事件，如逕向法院起訴者，
    宜於訴狀內表明其具有第406 條第1 項所定事由，並添具釋
    明其事由之證據。其無該項所定事由而逕行起訴者，視為調
    解之聲請。民事訴訟法第403 條第1 項、第424 條第1 項定
    有明文。本件抗告人爭執相對人對於抗告人債權存在而提起
    債務人異議之訴，請求撤銷本院100 年度司執字第14853 號
    清償借款強制執行事件之強制執行程序，然而相對人就其債
    權曾經強制執行程序取得債權憑證，顯無退讓而撤銷執行程
    序之理，故本件有民事訴訟法第406 條第1 項第1 款所定調
    解顯無成立之望之情形，本院乃逕分訴訟事件審理，抗告人
    自應依民事訴法第77條之13規定繳納裁判費。抗告人未繳納
    第一審裁判費，經本院於民國100 年6 月14日以100 年度補
    字第504 號裁定命抗告人於裁定送達5 日內補繳裁判費1 千
    元，該通知已於100 年6 月16日送達予抗告人本人，有送達
    證書附卷可稽，然抗告人逾期未繳納，揆諸前揭說明，其起
    訴自非合法。從而，原審裁定駁回抗告人之訴，於法應無違
    誤。抗告意旨指摘原裁定不當，求予撤銷（廢棄），為無理
    由，應予駁回。
四、依民事訴訟法第436條之1第3項、第495條之1第1項、第449
    條第1項、第95條、第78條，裁定如主文。
中    華    民    國  100     年    9     月    28    日
                  民事第一庭  審判長法  官  蔡孟芳
                                    法  官  朱美璘
                                    法  官  林麗玉
以上正本證明與原本無異。
本件裁定不得再抗告。
中    華    民    國   100    年    9     月    28    日
                                    書記官  鄧雪怡